【裁判字號】    92,智,14
【裁判日期】    920710
【裁判案由】    侵權行為損害賠償等
【裁判全文】
臺灣台南地方法院民事裁定  九十二年度智字第一四號
    原      告    甲○○
    被      告    順威實業股份有限公司
                              設台北市中山區○○○路○段九十號十七樓
    兼法定代理人  乙○○      .
右當事人間請求侵權行為損害賠償等事件，本院裁定如左：
    主      文
本件移送臺灣臺北地方法院。
    理      由
一、按因侵權行為涉訟者，得由行為地之法院管轄；被告住所、不動產所在地、侵權
    行為地或其他據以定管轄法院之地，跨連或散在數法院管轄區域內者，各該法院
    俱有管轄權；又訴之全部或一部，法院認為無管轄權者，依原告聲請或依職權以
    裁定移送於其管轄法院，民事訴訟法第十五條第一項、第二十一條、第二十八條
    第一項分別定有明文。次按因侵權行為涉訟者，得由行為地之法院管轄，為民事
    訴訟法第十五條第一項所明定。所謂行為地，凡為一部實行行為或其一部行為結
    果發生之地皆屬之（最高法院五十六年台抗字第三六九號判例意旨參照）。
二、本件原告起訴意旨略以：原告研發創作之「電風扇網罩之安全壓扣裝置」業向經
    濟部智慧財產局申請核准取得新型第一三三六二三號專利權，專利權期間自民國
    八十七年二月二十一日起至九十六年十二月十日止，詎被告順威實業股份有限公
    司（下稱：順威公司）未經原告授權，竟大量製造侵害上開專利權之結構物品裝
    置在東元電機股份有限公司（下稱：東元公司）ＸＡ—２８１ＢＤ及三洋電機股
    份有限公司（下稱：三洋公司）ＥＦ—１２４６Ｍ電風扇產品上，此有原告於九
    十年七月一日分別在全國電子股份有限公司台南店購買之上開東元、三洋電扇實
    物可證，而原告委請國立中興大學鑑定結果，被告順威公司製造之「電扇網扣裝
    置」產品，確有侵害原告之專利權，則以原告蒐集被告仿冒品之行為結果地皆在
    台南，依民事訴訟法第十五條規定，向本院提起本件訴訟云云。
三、查本件被告順威公司公司之事務所係設於台北市中山區○○○路○段九十號十七
    樓、被告乙○○之住所係位於台北市○○區○○街六十九號十五樓，此有經濟部
    公司基本資料查詢單及個人基本資料查詢結果各一紙在卷可稽，故被告順威公司
    之事務所及被告乙○○之住所均非在本院轄區，應無疑義。
四、按諸民事訴訟法第十五條之立法理由，就不法行為地傾向於指係實行不法行為之
    地，而非發生不法行為結果之地，可徵首揭最高法院判例載示「其一部行為結果
    發生之地」之旨，宜採限縮解釋，而認所稱結果發生之地，係與構成侵權行為要
    件事實之全部或一部，有直接或最重要之牽連關係者為限，庶符立法原意，並可
    避免一造濫訴致令他造遠赴法院地苛受應訴負擔之弊，不宜擴張泛指任何間接或
    常出於偶然而不確定，或僅屬被害人空泛主張管轄原因事實而未經大體立證之地
    為此所稱之結果地。查原告係主張被告順威公司之製造「電扇網扣裝置」行為侵
    害其專利權，然被告順威公司前於八十三年三月十日完成「立地電扇系列網扣裝
    置」之模具開發後，即委由設於南投縣草屯鎮○○里○○路四三七之十七號之芳
    志有限公司進行生產，此有被告順威公司函覆三洋公司之函文一紙在卷可稽（見
    台南地方法院檢察署九十一年度偵字第三五七號卷第二八頁），故本件之侵權行
    為地應分別在台北市（中山區）、南投縣，此均非在本院轄區；又依原告主張之
    事實，被告順威公司係將其侵害原告專利權之「電扇網扣裝置」產品，裝置在東
    元及三洋公司之電風扇產品上，則被告順威公司並未有單獨販賣「電扇網扣裝置
    」產品之行為，僅係將其作為東元、三洋公司所販售電風扇之一部結構物，揆諸
    前揭說明，尚難認被告順威公司生產之「電扇網扣裝置」產品，附隨於東元、三
    洋公司之電風扇行銷全國各地，而與本件構成侵害專利權要件事實之全部或一部
    ，有何直接或最重要之牽連關係，自亦難認被告順威公司有於本院轄區內為侵害
    原告專利權之行為。
三、綜上所述，本件被告順威公司公司之事務所係設於台北市（中山區）、被告乙○
    ○之住所係位於台北市（松山區），本院對此並無管轄權，又原告係本於侵權行
    為有所請求而提起本件訴訟，而本件侵權行為地係分別在台北市（中山區）、南
    投縣，是本院亦未依民事訴訟法第十五條之規定而取得本件之管轄權。茲原告向
    無管轄權之本院起訴，顯係違誤。爰依職權將本件移送於該管轄法院。
四、依民事訴訟法第二十八條第一項，裁定如主文。
中      華      民      國    九十二    年      七      月      十      日
                        臺灣臺南地方法院民事第三庭
~B審判長法官  王金龍
~B法      官  蔡雅惠
~B法      官  張銘晃
右為正本係照原本作成。
如對本裁定抗告須於裁定送達後十日內向本院提出抗告狀，並應繳納抗告費新台幣四
十五元。
中      華      民      國    九十二    年      七      月    十四      日
~B法院書記官  鄭吉裕


司法院資訊處製作；財團法人民間司法改革基金會備份。
